臺灣臺北地方法院民事判決
109年度勞訴字第104號
原      告  簡湘芸  


被      告  臺灣客服科技股份有限公司

法定代理人  林之晨  
訴訟代理人  李佳真律師
上列當事人間確認僱傭關係等事件，本院於民國109年6月30日言
詞辯論終結，判決如下：
    主      文
原告之訴及假執行聲請均駁回。
訴訟費用由原告負擔。
    事實及理由
一、原告起訴主張：
  ㈠原告自民國100年4月18日起任職於被告公司，擔任客服人員
    ，然被告公司於108年8月20日以原告遭客訴為由，若不主動
    辭職將受懲戒等語，逼迫原告簽屬離職書辭職，原告主管陳
    俞安明知原告父親長期臥病在床，急需大筆醫療費用，竟譏
    笑原告「反正你存了很多錢」，原告當下為了避免留下不良
    紀錄而影響前途，在遭受被告心理強大壓迫及避免難堪之情
    形下，無奈選擇自行填寫離職申請書，惟原告自始並無離職
    之意思，並已於108年12月16日寄發存證信函表達兩造並無
    合意終止僱傭關係之意思表示；若被告公司認為原告確實有
    「執行職務，於客戶處有損害公司名譽情事」，而有不得不
    將原告解雇之必要時，直接將原告記過免職即可，不須兩案
    併陳供原告選擇，且依當時情勢及原告對於法律專業知識之
    不足，實已達到遭受被告脅迫而選擇自願離職之情形，原告
    遭被告誤導而陷於錯誤而為終止僱傭契約之意思表示，原告
    主觀上並無任何過失，故依民法第88條、第92條及第114條
    規定撤銷該終止僱傭契約之意思表示，爰起訴請求確認兩造
    間僱傭關係存在。
  ㈡被告脅迫原告自請離職並不合法，且原告並無應允被告之解
    雇，亦未與被告合意終止勞動契約，則現實上原係處於繼續
    履行給付之狀態，且無破壞此種繼續狀態之行為或表示，應
    認為原告已提出給付，被告於108年8月20日逼迫原告離職，
    應認為被告拒絕受領原告提供勞務之意思，則原告主觀上既
    無任意離職之意思，客觀上亦願繼續提供勞務，自堪認原告
    已將準備給付之事情通知被告公司，但惟被告所拒絕，自應
    由被告負擔受領遲延之責任。
  ㈢原告月薪為新台幣（下同）44,584元，依上開陳述，兩造間
    之僱傭關係繼續存在，被告受領原告勞務給付遲延，原告自
    無補服勞務之義務，但被告應給付原告自108年8月20日起至
    原告復職之日止，按月於每月20日給付原告44,584元，及自
    應給付之翌日起至清償日止，按年息5%計算之利息。
  ㈣並聲明：
　①確認兩造間僱傭關係存在。
　②被告應自108年8月20日起至原告復職日止，按月給付原告44,
    584元，及自各該月給薪日之翌日起至清償日止，按年息5%
    計算之利息。
　③第二項聲明願供擔保請准宣告假執行。
二、被告則以：
  ㈠本件係因用戶委託訴外人蘇小姐於108年8月10日代用戶撥打
    被告客服專線申請變更電子帳單時，認為接聽電話之客服人
    員（即原告）態度不佳而要求原告提供員工編號，進而引起
    原告心生不滿，原告私自默記申訴人電話號碼後，竟於各種
    免費體驗網站以該電話號碼申請免費體驗，嗣申訴人於108
    年8月13日再次撥打客服電話反映，自108年8月11日起不斷
    接獲大量各行業廣告推銷電話，並表示將至主管機關國家通
    訊傳播委員會提告。
  ㈡而被告於108年8月13日接獲客訴後隨即聯繫原告確認，但是
    ：①原告先離開公司後再以訊息告知組長洪景文當日18時至2
    2時請事假；②隔日（即108年8月14日）告知組長洪景文請病
    假一天，復於當日早上10時9分左右傳訊息告知主管陳俞安
    「一些免費優惠的有留電話，沒有別的個資都亂填」，主動
    承認使用申訴人電話號碼填寫資料；③108年8月15日傳訊息
    告知主管陳俞安「我離職負責不要連累你們，整天接別家業
    者門市也夠了」，並以此向被告表示自行離職，終止兩造間
    之僱傭關係，並於108年8月16、20日均以訊息表示請假。④
    殆於108年8月20日原告上班後，主管陳俞安於會議室內詢問
    原告如何取得申訴人電話號碼、用於何處等各項細節，以進
    行後續客訴案件處理，另依據原告先前訊息離職之表示，提
    供空白離職單予原告填寫，因此原告係於自由意志下自行填
    寫離職申請書，並於該申請書上親自簽名。
  ㈢又原告所述遭被告脅迫簽屬離職申請書等情，均與事實不符
    ，自應舉證證明以實其說，且原告簽屬系爭離職申請書，並
    提供「離職證明」、「退保證明」之文件寄送地址後，隨即
    回座位整理個人物品，費時約一個多小時，期間均未向任何
    人表示不願離職或希望取消離職之意思，上開「離職證明」
    、「退保證明」文件亦已送達原告，並未遭退回，足見原告
    係主動自行離職，故而原告主張遭脅迫離職與事實不符，其
    於108年12月16日以存證信函向被告撤銷離職意思表示，更
    於法無據。
  ㈣原告於108年8月20日自行離職終止僱傭契約後，從未以任何
    方式表達欲提供勞務或請求被告受領勞務，亦無準備給付之
    具體事實，自無被告受領遲延之問題，故原告請求被告給付
    自108年8月20日起至復職日止，按月給付44,584元，自無理
    由。
  ㈤並聲明：原告之訴駁回；如受不利判決，願以現金或等額之
    台北富邦商業銀行股份有限公司可轉讓定期存單供擔保，請
    准宣告免為假執行。
三、得心證之理由：
　㈠經查，原告主張之事實，業據其提出新北市政府勞資爭議調
    解紀錄、存證信函等文件為證（卷第15-21頁），被告則否
    認原告之主張，而以前詞資為抗辯，並提出LINE訊息、資訊
    需求單等文件為證（卷第45-49頁），是本件所應審究者為
    ：原告究為自行離職抑或遭被告脅迫離職？原告得否撤銷離
    職之意思表示？以下分別論述之。
　㈡按當事人主張有利於己之事實者，就其事實有舉證之責任，
    民事訴訟法第277條定有明文。民事訴訟如係由原告主張權
    利者，應先由原告負舉證之責，若原告先不能舉證，以證實
    自己主張之事實為真實，則被告就其抗辯事實即令不能舉證
    ，或其所舉證據尚有疵累，亦應駁回原告之請求；主張法律
    關係存在之當事人，須就該法律關係發生所具備之要件事實
    ，負舉證責任，此觀民事訴訟法第277條之規定自明。且同
    法第244條第1項第2款及第195條並規定，原告起訴時，應於
    起訴狀表明訴訟標的及其原因事實，當事人就其提出之事實
    ，應為真實及完全之陳述。故主張法律關係存在之原告，對
    於與為訴訟標的之法律關係有關聯之原因事實，自負有表明
    及完全陳述之義務，最高法院17年上字第917號判例、97年
    台上字第1458號判決可資參照。
　㈢次按民法第92條第1項前段規定，因被詐欺或被脅迫而為意思
    表示者，表意人得撤銷其意思表示。所謂因被脅迫而為意思
    表示，係指因相對人或第三人以不法危害之言語或舉動加諸
    表意人，使其心生恐怖，致為意思表示而言。當事人主張其
    意思表示係因被詐欺或脅迫而為之者，應就其被詐欺或被脅
    迫之事實，負舉證之責任（最高法院95年台上字第2948號判
    決意旨參照），本件就兩造間僱傭契約關係之部分，原告主
    張遭被告脅迫而為簽署離職申請書，向被告為離職之意思表
    示，並以民法第88條、第92條及第114條規定撤銷該終止僱
    傭契約之意思表示等語，而被告則主張並未脅迫原告簽署離
    職申請書，乃係原告以訊息表示願自行離職，並於該離職申
    請書上簽名提出等語；經查，本件被告究竟如何脅迫原告離
    職行為之事實，並未據原告提出證據證明，且其所述經主管
    陳俞安脅迫原告簽署離職申請書等情，亦未見原告提出任何
    證據以資證明，尚無為原告主張有利之認定，而原告雖聲請
    調閱被告會議室之監視器畫面，但就此部分亦據被告主張會
    議室並無設置監視器等情，亦無從原告主張之認定，應可確
    定；從而，原告主張遭被告脅迫簽署離職申請書，即無從遽
    以採據。
　㈣再者，意思表示之內容有錯誤，或表意人若知其事情即不為
    意思表示者，表意人得將其意思表示撤銷之。但以其錯誤或
    不知事情，非由表意人自己之過失者為限。當事人之資格或
    物之性質，若交易上認為重要者，其錯誤，視為意思表示內
    容之錯誤。民法第88條定有明文。所謂錯誤，乃指意思表示
    之人對於構成意思表示內涵之效果意思，與其表示於外之表
    示內容，因錯誤或不知而致生齟齬而言。至於形成表意人內
    心效果意思之原因，則稱為動機，導致表意人內心效果意思
    之動機十分繁雜，且只存在表意人之內心，不表示於意思表
    示中，故為相對人所無法查覺，是除當事人之資格或物之性
    質有誤，且為交易上認為重要者，始可視為意思表示內容之
    錯誤外，其餘動機錯誤若未表示於意思表示中，且為相對人
    所明瞭者，不受意思表示錯誤規範之保護，否則法律之安定
    性及交易之安全無法維護，此觀民法第88條第2項之規定自
    明。而原告主張其於108年8月20日填寫離職申請書之意思表
    示有錯誤，本意並無離職之意思，而客觀外觀上卻向被告為
    離職之意思表示，因此援引民法第88條規定撤銷該意思表示
    ，然當事人自行離職之原因並無限制，且不限於違犯法律或
    公司規定作為唯一原因，是並無所主張當事人資格交易上認
    為重要錯誤之視為意思表示內容錯誤之情形，應可確定；況
    姑且不論原告主張之前情無據，就原告主張之情節以觀，其
    亦屬自行離職動機之原委，而此動機錯誤既與當事人資格有
    間，亦非意思表示錯誤之情形，是其乃為原告內心動機之錯
    誤，自無從依照錯誤規定而為主張，此外，原告復未提出其
    他證據證明有「當事人之資格或物之性質有誤，且為交易上
    認為重要者」之情形，尚無從認為其錯誤為意思表示內容錯
    誤，故無從為撤銷之主張，應不准許；是被告主張：原告主
    張遭脅迫離職與事實不符，即非無據，應堪採據。
　㈤況且，原告雖於108年12月16日寄發存證信函撤銷上開離職之
    意思表示，惟按非對話而為意思表示者，其意思表示，以通
    知達到相對人時，發生效力。但撤回之通知，同時或先時到
    達者，不在此限。民法第95條第1項定有明文，而原告既已
    於108年8月20日於被告營業處所簽署系爭離職申請書，則若
    欲撤回上開離職之意思表示，必須先於被告或被告同時知悉
    前撤回之，而原告既遲至108年12月16日始以存證信函撤銷
    上開意思表示，即與上述規定之要件有間，自不生撤銷之效
    果，應可確定；因此，兩造間之僱傭契約已於108年8月20日
    原告簽署離職申請書時已為終止，原告請求確認兩造間僱傭
    關係存在，以及請求被告自108年8月20日起至原告復職之日
    止，按月於每月20日給付原告44,584元，及自應給付之翌日
    起至清償日止，按年息5%計算之利息，均屬無據。
四、綜上所述，原告並未提出證據證明遭被告脅迫，或有意思表
    示錯誤之情形，因此本件兩造間之僱傭關係已於108年8月20
    日終止，原告請求確認兩造間僱傭關係存在，以及請求被告
    自108年8月20日起至原告復職之日止，按月於每月20日給付
    原告44,584元，及自應給付之翌日起至清償日止，按年息5%
    計算之利息，均無理由，應予以駁回。
五、本件事證已臻明確，兩造其餘攻擊防禦方法及證據，經本院
    斟酌後，認為均不足以影響本判決之結果，爰不一一論述，
    附此敘明。
六、據上論結，原告之訴為無理由，爰依民事訴訟法第78條，判
    決如主文。
中　　華　　民　　國　　109 　年　　7 　　月　　29　　日
                  勞動法庭      法　官　蘇嘉豐
以上正本係照原本作成。
如對本判決上訴，須於判決送達後20日內向本院提出上訴狀。如
委任律師提起上訴者，應一併繳納上訴審裁判費。
中　　華　　民　　國　　109 　年　　7 　　月　　29　　日
                                書記官　曾東紅